【裁判字號】    97,交抗,1140
【裁判日期】    970922
【裁判案由】    違反道路交通管理處罰條例
【裁判全文】
臺灣高等法院交通事件裁定            97年度交抗字第1140號
    抗  告  人  臺北市交通裁決所
    代  表  人  甲○○
    受  處分人  大輔企業有限公司
上列抗告人因受處分人違反道路交通管理處罰條例案件，不服臺
灣士林地方法院中華民國97年8月8日所為裁定（97年度交聲字第
834號），提起抗告，本院裁定如下：
    主  文
原裁定撤銷，發回臺灣士林地方法院。
    理  由
一、原裁定意旨略以：按汽車駕駛人在設有禁止停車標線之處所
    停車者，處600元以上1,200元以下罰鍰，道路交通管理處罰
    條例第56條第1項第4款固有明文。惟本條之規範意旨，無非
    在藉此行政處罰誡命駕駛人不得在設有禁止停車標誌、標線
    之處所停車，以達維護車道交通秩序與安全之目的。而由道
    路交通標誌標線號誌設置規則第149條第1項第1款第5目第16
    9條第1項、第2項規定觀之，禁止臨時停車標線係以紅實線
    設置在路側，且與路面邊緣以30公分為度，故紅實線乃兼具
    車道與非車道分界之功能，準此，如將車輛停放於紅色實線
    以外非屬車道之區域，該停車行為對於車道交通秩序及安全
    即難認有所危害，倘對此行為加予處罰，將失比例原則之適
    當性。本件受處分人所有車號523-BAK號重型機車，於97年4
    月4日中午12時35分許，乃係停放在臺北縣汐止市○○路劃
    設有紅實線以外之非車道區域，此見採證照片甚明，依照前
    開說明，並無加以處罰之必要及適當性。原處分機關未予詳
    查，遽依舉發機關之意見，裁罰受處分人罰鍰600元，非無
    違誤。受處分人不服，聲明異議，加以指摘，非無理由，原
    審法院自應依法將原處分撤銷，並為受處分人不罰之諭知等
    語。
二、抗告意旨略以：
  (一)依據道路交通管理處罰條例第3條：本條例所用名詞釋義如
    下：一、道路：指公路、街道、巷衖、廣場、騎樓、走廊或
    其他供公眾通行之地方。道路交通安全規則第90條：駕駛人
    駕駛汽車，應遵守道路交通標誌、標線、號誌之指示，並服
    從交通指揮人員之指揮。另依據道路交通標誌標線設置規則
    第168條暨169條規定：禁止 (臨時)停車線，用以指示禁止(
    臨時)停車路段，以劃設於道路緣石正面及頂面為原則，無
    緣石之道路得標繪於路面上，距路面邊緣以30公分為度。故
    以前述原則繪設之禁止 (臨時)停車標線，其禁止停車路段
    並無左右內外之分。
  (二)據此，本件532-BK號車停放於禁止臨時停車處所停車違規事
    實明確，又查行政秩序罰本質上是對違反義務行為的制裁，
    制裁的原因不在於該行為本身客觀的、倫理上的評價，而是
    在於該行為有無遵守當時的行政法義務。臺灣士林地方法院
    97年度交聲字第834號裁定理由略以：「該停車行為對於車
    道交通秩序及安全即難認有所危害，倘對此行為加予處罰，
    將失比例原則之適當性....，並無加以處罰之必要及適當性
    。」即難謂合於道路交通安全規則第90條規範之意旨。綜上
    ，抗告人依本案第CS0000000號違規通知單及前揭明文規定
    逕行裁決並無違誤，本案裁決應予維持。請撤銷原裁定，更
    為適當之裁定等語。
三、經查：
  (一)禁止臨時停車紅實線之設置係為考量路段實際條件及行車安
    全確不適停車所繪設，目的即在禁止所有車輛於繪設該類標
    線路段上之任何停車行為，故其禁止停車之效力係擴及標線
    之左右兩側至路權範圍為止，禁停路段並無左右內外之分，
    有交通部94年6月21日交路字第0940006793號函附卷可稽。
    本件受處分人停車地點既標繪有紅實線，而依上開採證相片
    顯亦清晰可辨，該路段應屬全日24小時禁止臨時停車之處所
    ，受處分人應無不知之理。受處分人停車地點既在所繪紅線
    之一側，雖係在紅線右側，然參佐上開函示意旨，仍不影響
    其違規之事實。
  (二)道路交通標誌、標線、號誌之設置，係主管機關基於整體交
    通考量所為之縝密規劃，目的係為維護社會大眾使用道路之
    秩序，並以確保人車通行之安全，在非緊急避難情況下，尚
    不能以任何原因恣意枉顧交通標誌、標線、號誌，否則交通
    秩序必然無法維繫，人車生命安全將無以確保，且任何用路
    人駕車行駛在道路上時，理應遵守交通號誌之設置，茍認為
    設置不當，仍應先依循行政程序提出救濟，或向道路主管機
    關陳述其意見，豈有任由民眾逐一審查交通標線是否設置得
    當，而逕行決定不予遵守之理。從而，受處分人聲明紅線設
    置不當云云，縱然屬實，亦無從解免其責。
  (三)綜上，堪認受處分人確有原處分機關所裁決之違規事實，原
    處分機關依上揭道路交通管理處罰條例第56條第1項第1款規
    定，裁處受處分人罰鍰600元並無不當，原裁定將原處分撤
    銷，並為受處分人不罰之諭知，尚有未洽。抗告意旨指摘原
    裁定不當，為有理由，自應由本院將原裁定予以撤銷發回，
    由原審另為適當之處理，以期適法。
四、據上論結，應依道路交通案件處理辦法第26條，刑事訴訟法
    第413條前段，裁定如主文。
中    華    民    國    97    年    9     月    22    日
             刑事第十四庭  審判長法  官 陳志洋
                                 法  官 謝靜慧
                                 法  官 梁耀鑌
以上正本證明與原本無異。
不得再抗告。
                                 書記官 莊淑茹
中    華    民    國    97    年    9     月    24    日


司法院資訊處製作；財團法人民間司法改革基金會備份。
